【裁判字號】    97,訴,3223
【裁判日期】    980331
【裁判案由】    清償借款
【裁判全文】
臺灣臺中地方法院民事判決  97年度訴字第3223號
原      告  彰化商業銀行股份有限公司
法定代理人  乙○○
訴訟代理人  甲○○
被      告  丁○○
            己○○
            戊○○
兼   共同
訴訟代理人  丙○○
上列當事人間請求清償借款事件，本院於民國98年3月17日言詞
辯論終結，判決如下：
    主      文
被告丁○○、丙○○、己○○、戊○○應連帶給付原告新台幣貳
佰貳拾伍萬肆仟壹佰伍拾元，及其中(一)新台幣陸萬柒仟參佰伍拾
陸元、(二)貳佰壹拾捌萬陸仟柒佰玖拾肆元，均自民國九十一年十
二月二十七日起至清償日止，按(一)年息百分之七點五九、(二)年息
百分之五點五計算之利息，暨均自民國九十一年十二月二十七日
起至清償日止，按上開利率百分之二十計算之違約金。
被告丙○○、己○○、戊○○應連帶給付原告新台幣貳萬參仟參
佰捌拾壹元，及自民國九十一年十二月二十七日起至清償日止，
按年息百分之九點八二五計算之利息，暨自民國九十一年十二月
二十七日起至九十二年一月二日止，按上開利率百分之十，超過
九十二年一月二日者至清償日止，按上開利率百分之二十計算之
違約金。
訴訟費用新台幣貳萬參仟伍佰柒拾貳元由被告連帶負擔。
    事實及理由
一、原告起訴主張：訴外人林換於民國87年5 月27日，邀同被告
    等4 人之被繼承人張益智為連帶保證人，向原告借款新台幣
    （下同）(1)30萬元、(2)650 萬元；並於同日邀同被告之被繼
    承人張益智、被告丁○○為連帶保證人，向原告借款(3)20萬
    元。其中借款(1)、(3)筆之借款期間均自87年6 月17日起至94
    年6 月17日止，以每1 個月為1 期，共分84期，按月平均攤
    還本息，利息則自借款日起，依原告訂定之基本放款利率分
    別加年息1.175%、年息2%按月機動計付。其中(2)筆之借款期
    間自87年6 月17日起至107 年6 月17日止，以每1 個月為1
    期，共分216 期，按月平均攤還本息，利息自借款日起，依
    原告訂定之基本放款利率加年息0.375%按月機動計付，並自
    借款日起屆滿24個月翌日起改按原告牌告之基本放款利率加
    年息1.875%按月機動計付。且3 筆借款均約定若未按期攤還
    本息時，即喪失期限利益，全部債務視為到期，除仍按上開
    約定利率計付遲延利息外，其逾期清償在6 個月以內者，並
    應按上開利率百分之10，超過6 個月者，就超過部分，按上
    開利率百分之20加付違約金。詎訴外人林換自90年5 月17日
    起即未攤還本息，依約即已喪失期限利益，全部債務視為到
    期，經原告以本院91年度執菊字第20340 號強制執行擔保品
    及抵銷存款2,700 元後，迄今尚欠本金(1)67,356元、(2)2,18
    6,794 元、(3)23,381元及如附表所示之遲延利息及違約金。
    而張益智已於90年8 月5 日死亡，被告等4 人均為其法定繼
    承人，且未於法定期間內拋棄繼承，依法自應繼承被繼承人
    張益智之債務。原告爰依連帶保證及繼承之法律關係，請求
    被告連帶負清償責任。並聲明：如主文第1 、2 項所示。
二、被告則以：被繼承人張益智所負為連帶保證責任債務，依97
    年1 月2 日修正公布之民法第1148條第2 項及97年5 月7 日
    修正公布之民法繼承編施行法第1 條之2 規定，繼承人對於
    繼承開始後，始發生代負履行責任之保證契約債務，由其繼
    續履行債務顯失公平者，得以所得遺產為限，負清償責任。
    但張益智並未留有任何遺產予被告等人，是依上開條文之規
    定，被告等人不需再負清償之責等語，資為抗辯。並答辯聲
    明：原告之訴駁回。
三、原告主張之前開事實，業據其提出借據3 紙、本院91年度執
    菊字第20340 號分配表及本院92年度執菊字第16090 號分配
    表各1 份（以上均影本）、戶籍謄本、繼承系統表及本院家
    事法庭函等件為證，並為被告所不爭執。是堪信原告之主張
    為真正。
四、按繼承人對於被繼承人之債務，負連帶責任；繼承人為無行
    為能力人或限制行為能力人對於被繼承人之債務，以所得遺
    產為限，負清償責任，民法第1153條第1 項、第2 項分別定
    有明文。復按繼承在民法繼承編97年1 月4 日前開始，繼承
    人對於繼承開始後，始發生代負履行責任之保證契約債務，
    由其繼續履行債務顯失公平者，得以所得遺產為限，負清償
    責任，同年5 月7 日修正公布之民法繼承編施行法第1 條之
    2 第1 項定有明文。其立法意旨無非以被繼承人死亡後始發
    生之代負履行責任之保證契約債務，繼承人於繼承時無法預
    知，故不宜由繼承人負無限制之清償責任。惟保證契約債務
    如於被繼承人生前即已發生代負履行責任，因其繼承人於繼
    承時得主張限定繼承或拋棄繼承，應無上開規定之適用。查
    被告丁○○、丙○○、己○○、戊○○，分別為66年1 月20
    日、67年11月13日、69年8 月6 日、70年7 月31日出生，有
    戶籍謄本1 份在卷可查，其於張益智死亡時已係成年人，且
    本件保證債務早於張益智死亡前，即於90年5 月17日、同年
    6 月17日，均已發生逾期不履行債務之代負履行保證責任，
    業據原告提出本院90年度促字第48149 號支付命令暨確定證
    明書影本各1 件為證，即無民法繼承編施行法第1 之2 條第
    1 項規定之適用，是被告丁○○、丙○○、己○○、戊○○
    仍應就本件保證債務負全部連帶清償責任，其抗辯：伊等未
    繼承張益智任何財產，且張益智死亡後始發生代負履行保證
    責任，對於本件被繼承人張益智之連帶保證債務，自不負任
    何清償責任云云，自屬無據。
五、綜上所述，原告本於連帶保證及繼承之法律關係，請求被告
    丁○○、丙○○、己○○、戊○○應連帶給付原告2,254,15
    0 元，及其中(一)67,356元、(二)2,186,794 元，均自91年12月
    27日起至清償日止，按(一)年息百分之7.59、(二)年息百分之5.
    5 計算之利息，暨均自91年12月27日起至清償日止，按上開
    利率百分之20計算之違約金；被告丙○○、己○○、戊○○
    應連帶給付原告新台幣23,381元，及自91年12月27日起至清
    償日止，按年息百分之9.825 計算之利息，暨自91年12月27
    日起至92年1 月2 日止，按上開利率百分之10，超過92年1
    月2 日者至清償日止，按上開利率百分之20計算之違約金，
    洵屬有據，應予准許。
六、訴訟費用負擔之依據：民事訴訟法第85條第2 項、第87 條
    第1 項。
中    華    民    國    98    年    3     月    31    日
                  民事第四庭   法   官  郭佳瑛
正本係照原本作成。
如對本判決上訴，須於判決送達後20日內向本院提出上訴狀。
中    華    民    國    98    年    3     月    31    日
                                書記官  黃鴻鑑


司法院資訊處製作；財團法人民間司法改革基金會備份。
